臺灣板橋地方法院民事裁定　　　　　100年度消債更字第130號
聲　請　人　黃嘉文
上列當事人因消費者債務清理事件聲請更生及保全處分，本院裁
定如下：
    主  文
聲請人黃嘉文自中華民國100 年9 月27日下午4 時起開始更生程
序。
本件得由司法事務官進行更生程序。
    理  由
一、按債務人不能清償債務或有不能清償之虞者，得依本條例所
    定更生或清算程序，清理其債務；債務人無擔保或無優先權
    之債務總額未逾新臺幣（下同）1,200 萬元者，於法院裁定
    開始清算程序或宣告破產前，得向法院聲請更生；法院開始
    更生程序之裁定，應載明其年、月、日、時，並即時發生效
    力；法院裁定開始更生或清算程序後，得命司法事務官進行
    更生或清算程序，必要時得選任律師、會計師或其他適當之
    自然人或法人一人為監督人或管理人，消費者債務清理條例
    （下稱消債條例）第3 條、第42條第1 項、第45條第1 項、
    第16條第1 項分別定有明文。
二、復按債務人對於金融機構因消費借貸、自用住宅借款、信用
    卡或現金卡契約而負債務，在聲請更生或清算前，應提出債
    權人清冊，以書面向最大債權金融機構請求協商債務清償方
    案，並表明共同協商之意旨，本條例第151 條第1 項亦有明
    文。是依上開規定，債務人參與之前置協商程序一旦不成立
    ，即得逕向法院聲請更生或清算，而不問協商不成立係因何
    事由或是否可歸責於債務人。蓋消債條例乃破產法之簡易程
    序而為其特別規定，是其性質與破產同，債務人是否有不能
    清償債務或不能清償之虞情形，應依裁定時之狀況為準（最
    高法院97年台抗字第88號裁定意旨參照）。而最大債權銀行
    提出前置協商方案，乃係其預擬讓步之分期清償條款，既未
    經債務人同意即不生拘束效力，債權銀行依原契約仍得以全
    部金額及主張全部到期而對債務人為一次全部清償之請求，
    至債務人現有每月收入扣除其必要生活費用後，若其現有全
    部財產不能一次清償或以其他信用途徑以為給付，而有陷於
    一般性之長久繼續停止或不能支付狀態，即屬有不能清償債
    務或有不能清償之虞之情形，應認符合本條例所定更生要件
    。又債務人拒絕接受前置協商方案，而另提出更生方案，是
    否合理公允、有無符合其履行能力，乃將來准予開始更生經
    雙方自由磋商後，債權人會議是否可決及法院是否認可問題
    ，如未可決或不予認可時即裁定開始清算程序（消債條例第
    57 條 至第65條參照），是自不得由法院於裁定債務人有無
    不能清償債務或有不能清償之虞之聲請更生之際，即預先審
    酌認定債權人所提前置協商方案是否合理公允、債務人拒絕
    接受前置協商方案是否無理由而據以駁回其更生聲請，合先
    敘明。
三、本件聲請意旨略以：聲請人因有不能清償債務之情事，目前
    積欠銀行信用貸款、信用卡及預借現金等無擔保債務，債務
    總金額為1,852,820 元，前於民國95年5月6日與最大債權金
    融機構安泰商業銀行股份有限公司（下稱安泰銀行）請求協
    商還款方案，惟該銀行提出80期，利率12.88%，每期還款10
    , 758 元之協商方案。惟聲請人當時從事檳榔攤工作，每月
    收入約2 萬元至2萬5千元不等，實已無法支付安泰銀行之協
    商方案。嗣後另於98年6 月與安泰銀行成立個別一致性協商
    方案，該行提出1至第71期每月償還1,487元及第72期當月15
    日償還382,793元之協商方案，然聲請人繳交4期後不得已僅
    得毀諾。聲請人並於100年8月10日向安泰銀行成立個別一致
    性協商，惟銀行銀行表示其已前已申請過一致性協商，無法
    再給予申請，爰向本院聲請更生，暨為保全處分之聲請等云
    云。
四、經查，聲請人於提出本件更生之聲請前，曾向聲請人之最大
    債權金融機構安泰銀行表明協商之意思，經該銀行於100年8
    月11日表示無法予其成立個協一致性協商方案，有本院於10
    0年9月19日電話紀錄查詢表附卷可參。是以聲請人據以聲請
    更生，本院自應綜合聲請人目前全部收支及財產狀況，評估
    是否已不能維持符合人性尊嚴之最基本生活條件，而有「不
    能清償或不能清償之虞」之情。而查聲請人主張之事實，業
    據提出財產及收入狀況說明書、全戶戶籍謄本、瑞麒精密有
    限公司在職證明書、100年2月至100年6月薪資明細單、財政
    部臺北市國稅局97、98年度綜合所得稅各類所得資料清單暨
    財產歸屬資料清單、勞工保險被保險人投保資料表、聯徵中
    心債權人清冊、聲請人郵政儲金簿等等影本為證，聲請人主
    張其目前任職於瑞麒精密有限公司，每月平均收入約為20,
    957元，惟聲請人每月尚須扶養2名子女，依行政院主計處公
    佈之100年度臺灣省每人每月最低生活費用為10,792 元予以
    計算，至於扶養費部分，依國稅局扶養免稅額計算，即係以
    每人每月為6,417元為計算基準，則聲請人每月每月僅餘3,
    748元【計算式：每月平均收入20,957元-最低生活費10,792
    元-夫妻共同扶養2名子女6,417元=3,748 元】，顯已無法負
    擔各債權銀行所提出個別還款方案，況聲請人之債務高達1,
    852,820 元，堪認其所有不能清償債務之情形。
五、綜上所述，本件聲請人為一般消費者，並未從事營業活動。
    其有無法清償債務之情事，無法依協議履行亦不可歸責於聲
    請人，又所負無擔保或無優先權之債務，並未逾1,200 萬元
    ，且未經法院裁定開始清算程序或宣告破產，復查無消費者
    債務清理條例第6 條第3 項、第8 條或第46條各款所定駁回
    更生聲請之事由存在，自不應排除其進入更生程序之機會，
    則本件債務人聲請更生於法並無不合，爰依前開條文規定，
    命司法事務官進行本件更生程序，裁定如主文。
六、另本件更生聲請既經准許，已無為保全處分之必要，是聲請
    人所為保全處分之聲請即不予審究。至於本院裁定開始更生
    程序，聲請人所提出之更生方案，仍須由債權人會議可決或
    由法院裁定認可其更生方案後方能實行，倘其更生方案未能
    經債權人會議可決或經法院裁定認可，則將依消債條例第61
    條規定，開始清算程序，而此節恐非有利於債務人。因此，
    債務人更應禁止貪圖享受、節制慾望，避免支出與其收入顯
    不相當之不必要花費，以提出足以為債權人接受或經法院認
    為公允之更生方案供為採擇，附此敘明。
七、依消費者債務清理條例第11條第1 項、第45條第1 項、第16
    條第1 項，裁定如主文。
中    華    民    國    100    年    9    月    27    日
                  民事第三庭    法  官  吳幸娥
上為正本係照原本作成
本件不得抗告
本裁定已於100年9月27日下午4時公告。
中    華    民    國    100    年    9    月    27    日
                                書記官  溫婷雅